【裁判字號】    89,訴,181
【裁判日期】    890919
【裁判案由】    毒品危害防制條例
【裁判全文】
臺灣嘉義地方法院刑事判決                          八十九年度訴字第一八一號
    公  訴  人  臺灣嘉義地方法院檢察署檢察官
    被      告  甲○○
    選任辯護人  黃曜春律師
右列被告因違反毒品危害防制條例案件，經檢察官提起公訴（八十八年度偵字第七七
三四號），本院判決如左：
    主  文
甲○○幫助施用第二級毒品，處有期徒刑伍月，如易科罰金，以參佰元折算壹日。
其餘被訴部分無罪。
    事  實
一、甲○○基於幫助葉書銘施用第二級毒品安非他命之犯意，明知葉書銘欲施用第二
    級毒品安非他命，竟於民國八十八年六月三日，由甲○○打電話聯絡真實年籍不
    詳之「吳振益」成年男子，約定購買第二級毒品安非他命及在嘉義縣高速公路大
    林交流道下交貨之事宜，隨即由葉書銘開車一起前往該交流道下，由葉書銘向吳
    姓友人購買價值新臺幣（下同）一萬七千元之安非他命，而幫助葉書銘施用安非
    他命（葉書銘施用第二級毒品安非他命部分業經不起訴處分）。嗣為警循線查獲
    。
二、案經嘉義縣警察局竹崎分局報由臺灣嘉義地方法院檢察署檢察官偵查起訴。
    理  由
甲、有罪部分：
  一、訊據被告甲○○坦承有幫助葉書銘施用安非他命之犯行，其自白稱：「（指葉
      書銘）叫我打電話，我打電話給我朋友說要買安非他命，他買了一萬五千元」
      等語，核與證人即葉書銘於偵查中證稱：「（問：後來再吸食的安非他命是向
      何人買的？）是向甲○○的朋友買的，在大林交流道，那個人我不知道其姓名
      」等語（詳八十八年十二月三日訊問筆錄）及於本院中證稱：「（問：你說八
      十八年六月間向吳姓友人買安非他命，為何被告跟你一起去？）是被告要賣茶
      葉給吳姓友人，然後我和被告一起去，因為我要去向他（指吳姓友人）買安」
      、「（問：之前是否認識吳姓友人？）之前有看過吳姓友人，因他有到店裡」
      、「（問：你和被告要去找吳姓友人時，有和被告說什麼？）我有跟他說要去
      拿藥，就是安非他命，被告知道，然後我載被告一起去」、「（問：你剛才在
      本庭所說是在梅山鄉遇到被告，是否有跟被告說要去找吳某？）事前我們有聯
      絡要去找吳某」等語大致相符（詳本院八十九年六月二十三日訊問筆錄），足
      證被告上開自白與事實相符，而得採為被告論罪之依據。事證明確，被告犯行
      堪認定。
  二、被告甲○○基於幫助之犯意，幫助葉書銘購買第二級毒品安非他命供其施用，
      核其所為，係犯毒品危害防制條例第十條第二項施用第二級毒品罪之幫助犯。
      爰審酌被告犯罪之動機、目的、手段、生活狀況、幫助葉書銘施用之毒品價值
      達一萬七千元，及犯罪後態度尚良好等一切情狀，量處如主文所示之刑，並諭
      知易科罰金之折算標準。
乙、無罪部分：
  一、公訴意旨另以：被告甲○○於八十八年二月農曆除夕夜，在嘉義縣梅山鄉太興
      村四鄰一號，無償轉讓第二級毒品安非他命一小瓶予葉書銘供其施用，因認被
      告另涉有違反毒品危害防制條例第八條第二項之罪嫌。
  二、按犯罪事實應依證據認定之，無證據不得推定其犯罪事實，又不能證明被告犯
      罪者，應諭知無罪之判決，刑事訴訟法第一百五十四條、第三百零一條第一項
      分別定有明文。而所謂認定犯罪事實之證據，係指足以認定被告確有犯罪行為
      之積極證據而言，該項證據自須適合於被告犯罪事實之認定，始得採為斷罪資
      料，又苟未能發現相當證據或證據不足以證明，自不能以推測或擬制之方法，
      以為裁判基礎，故被告否認犯罪事實所持之辯解，縱屬不能成立，仍非有積極
      之證據足以證明其犯罪行為，不能遽為有罪之認定，此觀諸最高法院二十九年
      上字第三一○五號、四十年台上字第八六號及三十年上字第一八三一號判例自
      明。
  三、公訴人認為被告甲○○涉有右揭販賣安非他命罪嫌，無非係以證人葉書銘被查
      獲施用安非他命後於警訊及偵查中之供述，為其所憑論據。訊據被告甲○○否
      認有何轉讓安非他命犯行，辯稱：伊未曾轉讓安非他命葉書銘等語。
  四、經查證人葉書銘於警訊時陳稱：「我所施用之安非他命是向一名叫甲○○之男
      子於八十八年二月中旬（農曆年除夕夜）他拿到我家給我吸食的」、「因為我
      與甲○○是朋友關係，所以他就無償提供安非他命一次給我吸食」等語（詳八
      十八年六月十三日警訊筆錄）及「（問：你所吸食之安非他命及查獲之一．五
      公克是從何來的）是我向甲○○購買一次及他無償提供吸食一次」、「（問：
      甲○○販賣安非他命及提供吸食的時間、地點？）提供吸食時間係八十八年二
      月中旬農曆過年，地點係梅山鄉太興村四鄰一號，販賣安非他命時間係八十八
      年四月中旬，地點係梅山鄉太興村九鄰橫山三之一號」等語（詳八十八年十月
      二十六日警訊筆錄），及偵查中稱：「（問：八十八年農曆除夕夜，甲○○有
      拿安非他命給你吸，四月份向他買五千元的安非他命？）他曾經保濟丸的瓶子
      ，裡面有一點點的安非他命，可吸食一、二次」、「（問：他在哪裡拿給你？
      ）在我家裡拿給我」、（問：他為何拿安非他命給你？）因為那時我們是鄰居
      ，他拿給我試看看，因為當時我在烘茶葉，晚上不能睡覺」等語，惟其於本院
      調查時則改稱：「（問：你在檢察官所說被告有拿一瓶保濟丸瓶子內有安非他
      命給你？）這不實在，那是我們二人一起去買的，向一名不詳姓名的人買的」
      、「（問：你在偵查中說農曆除夕時被告有拿安非他命給你？）那是我亂說的
      」、「當時警察問太晚，我說錯了」（詳本院八十九年六月二十三日訊問筆錄
      ）、「那時是冬防，很多人在喝酒，我是一個人吸安，我忘記是誰給我安非他
      命」（詳本院八十九年八月八日訊問筆錄）等語，而證人葉書銘之陳述，先後
      反覆不一，是其證詞顯有瑕疵，尚不足以憑此而遽認被告確有販賣第二級毒品
      之行為，此外，復查無其他積極切確之證據足資證明被告有何販賣第二級毒品
      之犯行，既不能證明被告犯罪，揆諸前揭判例之意旨，自應依法為被告無罪判
      決之諭知。
據上論斷，應依刑事訴訟法第二百九十九條第一項前段、第三百零一條第一項，毒品
危害防制條例第十條第二項，刑法第十一條前段、第三十條第二項、第四十一條，罰
金罰鍰提高標準條例第二條，判決如主文。
本案經檢察官林俊良到庭執行職務。
中    華    民    國      八十九      年     九       月      十九      日
                              臺灣嘉義地方法院刑事第二庭
                                  審判長  法  官  趙  文  淵
                                          法  官  許  兆  慶
                  法  官  張  育  彰
右正本證明與原本無異。
如不服本判決，應於判決送達後十日內向本院提出上訴狀( 應附繕本 )。
中    華    民    國      八十九      年     九       月      二十二    日
                                          書記官  馮  澤  文
附錄法條：
毒品危害防制條例第十條
施用第一級毒品者，處六月以上五年以下有期徒刑。
施用第二級毒品者，處三年以下有期徒刑。


司法院資訊處製作；財團法人民間司法改革基金會備份。
